【裁判字號】    97,上訴,4549
【裁判日期】    971202
【裁判案由】    殺人等
【裁判全文】
臺灣高等法院刑事判決                97年度上訴字第4549號
上  訴  人  臺灣板橋地方法院檢察署檢察官
上  訴  人
即  被  告  丙○○
                    （現羈押在臺灣臺北看守所）
選任辯護人  林正杰律師（扶助律師）
上  訴  人
即  被  告  甲○○
                    號3樓
                    （現在臺灣新店戒治所戒治中）
指定辯護人  張凱輝律師（義務辯護人）
被      告  丁○○（原名游金蓮）
選任辯護人  周威君律師（扶助律師）
上列上訴人等因被告等殺人等案件，不服臺灣板橋地方法院97年
度重訴字第10號，中華民國97年7 月30日第一審判決（起訴案號
：臺灣板橋地方法院檢察署96年度偵字第29992 號、97年度偵字
第7090號、97年度偵緝字第180 號），提起上訴，本院判決如下
：
    主  文
原判決關於丁○○部分撤銷。
丁○○共同傷害人之身體，累犯，處有期徒刑伍月，如易科罰金
，以新臺幣壹仟元折算壹日。
其他上訴駁回。
    事  實
一、丙○○前因違反肅清煙毒條例案件，經臺灣板橋地方法院於
    民國（下同）八十三年三月十日以八十二年度訴字第三○三
    ○號刑事判決判處有期徒刑二年二月，並經本院於八十三年
    七月二十八日以八十三年度上訴字第二八九七號刑事判決駁
    回上訴而確定，嗣於八十四年十一月十八日縮短刑期假釋出
    監付保護管束，嗣因犯傷害致死案件，經臺灣板橋地方法院
    於八十五年十月十八日以八十五年度訴字第一二九四號刑事
    判決判處有期徒刑七年二月，復經本院於八十六年二月四日
    以八十五年度上訴字第五六六六號刑事判決駁回上訴，於八
    十六年三月二十七日判決確定，而撤銷前揭假釋執行殘刑並
    接續執行，於九十年九月七日因縮短刑期假釋出監付保護管
    束，復經撤銷假釋執行殘刑，嗣上開違反肅清煙毒條例案件
    經本院裁定減刑為有期徒刑一年一月確定，並於九十六年七
    月十六日徒刑執行完畢出監。甲○○前因違反麻醉藥品管理
    條例案件，分別經臺灣板橋地方法院於八十五年十二月二十
    日以八十五年度訴字第二七○四號刑事判決判處有期徒刑七
    月，經本院於八十六年七月九日以八十六年度上易字第三二
    五七號刑事判決撤銷原判決判處有期徒刑七月而確定、經臺
    灣板橋地方法院於八十六年一月二十一日以八十五年度訴字
    第二九四三號刑事判決無罪後，經本院於八十六年五月二日
    以八十六年度上訴字第一一八九號刑事判決撤銷原判決，並
    改判處有期徒刑五年二月，並經最高法院於八十八年三月十
    八日以八十八年度台上字第一二五七號刑事判決駁回上訴而
    確定，嗣上開二罪經定應執行刑為有期徒刑五年六月確定，
    於九十一年二月四日因縮短刑期假釋出監付保護管束，復經
    撤銷前揭假釋執行殘刑，於九十五年五月九日縮刑期滿執行
    完畢。丁○○前因違反毒品危害防制條例案件，經臺灣板橋
    地方法院分別於八十九年五月三十一日以八十九年度訴字第
    七四二號刑事判決判處有期徒刑一年，於八十九年七月七日
    判決確定、於八十九年四月十九日以八十九年度板簡字第四
    一四號刑事簡易判決判處有期徒刑四月，於八十九年八月十
    九日判決確定，嗣上開二罪經定應執行刑為有期徒刑一年二
    月確定，又因違反毒品危害防制條例案件，經臺灣板橋地方
    法院於九十年十月三十一日以九十年度訴字第七六○號刑事
    判決判處應執行有期徒刑一年三月，於九十年十二月三日判
    決確定，並接續執行，於九十三年一月二十日縮短刑期假釋
    出監付保護管束，於九十三年七月三日因觀護期滿視為執行
    完畢。
二、詎丙○○、甲○○、丁○○（丙○○之女兒）三人均不悔悟
    ，於九十六年十二月二十六日下午二時四十分許，三人在臺
    北縣樹林市○○街○段六五號麵店吃麵，丙○○因不滿麵店
    老闆林張美女之服務態度，將所用湯碗揮擲在地，致碗內麵
    湯濺至鄰桌陳建良衣物，引起陳建良不悅起身理論，雙方因
    而發生口角爭執，丙○○竟惱羞成怒出拳毆打陳建良，而丁○○則基於與丙○○共同傷害之犯意聯絡，在旁持店內木椅
    作勢攻擊陳建良，另甲○○則立於其間勸阻，丙○○突趁亂
    行至店門口，自其右後褲袋內取出所有隨身攜帶之折疊刀一
    把後，旋轉身向尚在店內之陳建良揮刺，陳建良以手臂防禦
    不及，致左、右上臂等處刺傷及左手中指抵禦傷，迅即向店
    外奔逃，而丁○○因站立角度之故，未見丙○○手持折疊刀
    ，惟接續與丙○○共同傷害他人身體之犯意聯絡，在該店門
    口持店內木椅扔擊陳建良，並以閩南語出言「幹你娘，你打
    我老爸」等語辱罵陳建良（公然侮辱部分未據告訴及起訴）
    ，以為丙○○出氣。此際，丙○○見陳建良逃出店外，竟不
    思罷手，明知頭部、胸部均為人體重要部位，而銳利刀械屬
    足以致人於死之兇器，以之穿刺上開身體部位，將導致生命
    發生危險之嚴重後果，竟提升原傷害之犯意為殺人之故意，
    持刀追趕陳建良至同路段六九巷口，甲○○則隨至該處，見
    丙○○以前揭折疊刀欲刺陳建良，竟亦基於共同殺人之犯意
    聯絡，自後以雙手抓住陳建良雙臂，任由丙○○續持刀猛刺
    陳建良頭、胸部、上臂等處。陳建良因上開攻擊行為受左鎖
    骨部、右胸骨、左上臂、右上臂、右上臂近肩處、左手中指
    基部及額頂部等處刺傷、左大腿內側瘀傷及額頂部頭皮下出
    血。丙○○、甲○○、丁○○見陳建良倒地不起，丙○○旋
    返回麵店給付餐費後駕車逃逸，並將上開折疊刀丟棄在臺北
    縣樹林市○○街○段三四二巷口排水溝內，甲○○亦搭乘丁○○駕駛之車輛逃離現場。陳建良雖經附近民眾陳專智撥打
    一一九送往醫院急救，仍因胸部遭刺穿心包膜及左肋膜腔出
    血休克，於同日下午三時四十分許死亡。嗣經警循線分別於
    九十六年十二月三十一日下午五時三十分緝獲丁○○、於九
    十七年一月一日下午七時十五分許在臺北縣三峽鎮○○路○
    段二八八之一號九樓之一查獲丙○○，並由丙○○帶同員警
    至上開排水溝，扣得前揭折疊刀一把，暨依丙○○、丁○○
    之供述，循線查獲甲○○。
三、案經陳建良之父乙○○訴由臺北縣政府警察局樹林分局報告
    臺灣板橋地方法院檢察署檢察官偵查起訴。
    理  由
壹、程序方面：
一、按被告以外之人於偵查中向檢察官所為之陳述，除顯有不可
    信之情況者外，得為證據，刑事訴訟法第一百五十九條之一
    第二項定有明文，自為傳聞法則之例外。另共同被告之陳述
    ，本質上屬於「證人」，故共同被告之陳述是否可以採信，
    本應以證人之身分調查，故檢察官偵查訊問時，應將共同被
    告以證人之身分加以具結，程序方為妥適。本件共同被告丁○○於九十七年二月二十一日偵查中之陳述，檢察官係以證
    人之身分訊問之，並令之具結作證，且嗣均經辯護人及檢察
    官於原審審理中行交互詰問，是證人即共同被告丁○○該次
    檢察官偵訊中所為之證述，並無顯有不可信之情況，依上開
    規定，此部分經調查之證據，應有證據能力。
二、關於證人林慶勳、林張美女於警詢、偵查中所為陳述之證據
    能力：
（一）按被告以外之人於審判外之言詞或書面陳述，除法律規定
      者外，不得作為證據，刑事訴訟法第一百五十九條第一項
      定有明文。查證人林慶勳、林張美女於警詢時所為陳述，
      均係被告以外之人於審判外之陳述而屬傳聞證據，且經被
      告三人及其辯護人於準備程序時聲明異議表示爭執證據能
      力，又上開二證人已經傳喚到庭進行交互詰問，而於原審
      審理時所證大致與警詢所證相符，自應直接以證人於原審
      審理時具結所為之證言為證據即可。
（二）按被告以外之人於偵查中向檢察官所為之陳述，除顯有不
      可信之情況者外，得為證據，刑事訴訟法第一百五十九條
      之一第二項定有明文。查證人林慶勳、林張美女於偵查中
      所為之陳述，已依法具結其證言，核無顯不可信之情形，
      依前開規定，自得為證據。
三、本件認定事實所引用之其他卷證資料，並無證據證明係公務
    員違背法定程序所取得，且檢察官、被告及其辯護人於原審
    準備程序及審判期日時均表示無意見而不予爭執，且迄至言
    詞辯論終結前亦未再聲明異議，依刑事訴訟法第一百五十九
    條之五第一項之規定及第一百五十八條之四反面解釋，本件
    認定事實所引用之其他證據縱屬傳聞證據，亦均有證據能力
    。
貳、實體方面：
一、訊據被告丙○○固坦承於上開時、地，持前揭折疊刀刺傷被
    害人陳建良之事實；被告甲○○坦承於上開時、地與丙○○
    、丁○○同在店內吃麵，嗣丙○○與被害人發生口角及肢體
    衝突，其居中勸架，最後被害人在店外倒地不起之事實；被
    告丁○○坦承有於上開時、地，持店內木椅丟擲被害人之行
    為，惟被告三人均矢口否認有何殺人之故意，被告丙○○辯
    稱：在店內時係被害人先衝過來要打伊或對丁○○性騷擾，
    伊才拿出折疊刀要嚇被害人，刺到被害人後，伊邊退邊躲至
    店外，被害人仍衝過來要打伊，甲○○在中間擋不住，才刺
    到被害人，伊並無殺人故意，被害人先打伊，伊以為被害人
    要侵犯伊女兒云云；被告丙○○辯護人則以：被告丙○○當
    時祇是為了防衛，並無殺人故意，縱致人於死，亦僅防衛過
    當而已，事後已深自悔悟，而與被害人家屬達成和解云云置
    辯。被告甲○○辯稱：伊在店內僅單純勸架，沒有看到丙○○拿刀，後來丙○○與被害人打到店外，伊跟出去看到二人
    互毆後，被害人往後退到一旁就倒地，伊與被害人在店外沒
    有任何身體接觸，伊未抓住被害人雙臂予被告丙○○刺殺云
    云；被告甲○○辯護人則以：被告甲○○在現場，確祇有勸
    架行為，被害人身高一八○公分，被告甲○○不可能抓得住
    被害人雙臂，被告甲○○無殺人動機，亦未隨身攜帶刀械，
    被告甲○○不知被告丙○○攜帶刀械，亦不能預見被害人死
    亡之結果，自無殺人之犯意聯絡與行為分擔云云置辯。被告
    丁○○辯稱：在店內沒有看到丙○○拿刀，嗣丙○○與被害
    人打到外面，其站在店門口隨手拿起身旁的椅子丟擲被害人
    ，但未追出店外參與毆打被害人云云；被告丁○○辯護人則
    以：被告丁○○辯護人則以：被告丁○○在麵店並未看到被
    告丙○○持刀刺人行為，被害人跑出店外，被告丁○○祇追
    出站在麵店門口，未與其他被告有犯意聯絡與行為分擔云云
    置辯。經查：
（一）被害人陳建良左鎖骨部、右胸骨、左上臂、右上臂、右上
      臂近肩處、左手中指基部、左大腿內側瘀傷及額頂部頭皮
      下出血，且胸部遭銳器刺穿心包膜和左肋膜腔出血休克而
      死亡一節，業經檢察官督同檢驗員、法醫相驗、解剖，並
      製有相驗筆錄、解剖筆錄、相驗屍體證明書、驗斷書及法
      務部法醫研究所九十七年一月二十九日九六醫鑑字第○九
      六一一○二一○八號鑑定報告書各一份，及相驗及解剖照
      片等件附卷（臺灣板橋地方法院檢察署九十六年度相字第
      一六○六號相驗卷第二十八頁至第五十三頁、第八十九頁
      至第九十九頁）可憑，另扣案折疊刀為單刃、刀刃長約八
      公分、寬約一點五公分，刀柄長約十點五公分等情，亦有
      臺北縣政府警察局樹林分局九十六年十二月二十六日現場
      勘察報告，及扣案折疊刀照片在卷（臺灣板橋地方法院檢
      察署九十六年度偵字第二九九九二號偵查卷第二百五十四
      頁）供佐，是被害人係因前揭原因死亡，首堪認定。
（二）被告丙○○與被害人於前揭時、地在麵店內發生口角爭執
      ，被告丙○○先以拳毆打被害人，進而取刀刺擊被害人，
      被害人不及防禦逃至店外，復遭被告丙○○、甲○○追及
      ，由被告甲○○自後以雙手抓住雙臂，由被告丙○○續以
      刀刺被害人頭部、胸部、上臂等處，被害人終不支倒地一
      節，業據證人林慶勳迭於檢察官偵訊及原審審理時具結證
      稱：「我看到店內三男一女在吵架，丙○○先打被害人幾
      拳，被害人只有用手擋，後來丙○○往麵攤門口走三五步
      ，從右後褲袋拿出一把折疊刀，一轉身馬上拿刀刺被害人
      ，約四、五下，被害人用手擋一下，血從手臂滴下來，指
      尖也有滴血，之後被害人就跑出店外，到柑園街巷口，丙○○又拿刀往被害人身上刺；甲○○在丙○○與被害人吵
      架時，有在中間張開手阻擋勸架，但後來丙○○真的打了
      ，甲○○就沒有再擋了；被害人逃離麵店後，甲○○也跟
      著追，並抓住被害人手臂，丙○○又刺被害人好幾刀，後
      來被害人就倒下」等語（見前揭相驗卷第四十頁背面至第
      四十一頁、前揭偵查卷第三百十二頁、第三百十三頁、原
      審卷第一百六十九頁至第一百七十五頁）甚詳，核其前後
      證述內容大致相符，且就被害人係遭追打出店外一節，亦
      與證人即同案被告丁○○於九十七年二月二十一日檢察官
      偵訊時具結證稱：「被告丙○○與甲○○一起追出去打死
      者，他們一路追打死者到路口」等語（臺灣板橋地方法院
      檢察署九十七年度偵緝字第一八○號偵查卷第八十五頁）
      屬實，另證人林張美女於檢察官偵訊及原審審理時亦具結
      證稱：「店內是被告丙○○與被害人二人在打，打一下子
      就出去了，是被害人先出去，第二個是被告丙○○，後來
      他們都出去了」等語在卷，佐以被害人所受刀傷遍及額頭
      、左胸、右胸、左、右上手臂、左手中指等處，且多屬由
      上往下刺擊，傷口深達三至七公分，有前開法醫解剖鑑定
      報告一份在卷（前揭相驗卷第九十頁至第九十二頁）可稽
      ，反觀被告丙○○自承持有刀械，且未提出任何受傷就診
      或診斷證明書足證受有被害人攻擊，足見被告丙○○所辯
      ：係遭被害人追打始持刀反擊云云，即非可採。參以案發
      當時為下午二時四十分許之日間，天氣晴，證人林慶勳視
      力正常，所在位置為前揭麵店二線道之道路對面檳榔攤外
      機車上，與麵店距離約五公尺，並於被告丙○○與被害人
      發生口角時即觀看麵店狀況，而麵店內部深度甚淺，僅排
      放三排桌椅，縱店內未開燈，仍可輕易自店外觀得店內人
      物動靜，此據證人林慶勳於檢察官偵訊及原審審理時具結
      證述無誤，並有卷附現場照片足稽（前揭相驗卷第二十九
      頁至第三十一頁）。另證人林慶勳於偵、審程序所證被告
      丙○○在麵店內持刀刺被害人，被害人曾以手臂抵擋，逃
      出店門時手臂、指尖均有滴血等節，亦與被害人所受左、
      右上手臂、左手中指抵禦傷之情相符，是證人林慶勳前揭
      證述，信而有徵，堪以採憑。被告甲○○之辯護人聲請勘
      驗上開麵店現場及證人林慶勳之偵訊錄影帶，並聲請就證
      人林慶勳為測謊鑑定，即無必要，附此敘明。
（三）被告甲○○雖辯稱：被害人與被告丙○○打出店外後，其
      追上前只見被害人漸往後退並倒地不起，其未與被害人有
      何肢體接觸云云，然與證人即被告丁○○前揭於檢察官訊
      問時所為證述，及證人即被告丙○○於原審審理時所證稱
      ：在店外時被告甲○○也有追出來，被告甲○○是站在我
      與被害人之間一直擋一直退出來、被告甲○○自始至終都
      在我與被害人之間云云，互有歧異，已難遽採。再衡以被
      害人為二十三歲，身高一百八十二公分發育中等之年輕男
      性，有前開法醫解剖鑑定報告附卷可參，無論在身高、年
      齡上，與被告丙○○相較，均屬優勢，被害人在麵店內遭
      被告丙○○以刀刺後，已逃至店外巷口，理應迅速逃離，
      然依前開法醫解剖鑑定報告所載被害人傷勢均在人體正面
      ，且致命傷在左胸，可知係遭人以正面持刀刺擊，則證人
      林慶勳前揭所證被害人係遭被告甲○○自後抓住雙手臂，
      而由被告丙○○持刀接續刺殺等情，應與事理相符，堪信
      屬實。被告甲○○前揭所辯，顯悖實情，要無可採。
（四）被告丁○○迭於歷次偵查、原審程序中，皆自承見被告丙○○揮打被害人，因感憤慨，而於麵店門口持店內木椅丟
      擲被害人之情不諱，而證人林慶勳於本院審理時結證稱：
      「被告丁○○於店內就拿椅子要打被害人，且被害人跑到
      外面之後，被告三人就追出來，被告丁○○有罵被害人，
      並拿椅子丟被害人，有沒有丟到我不確定，但是距離很近
      ；被告丁○○拿椅子丟被害人時，是在店外的店門口、當
      被害人跑出店外，被告丁○○就拿椅子丟出來、我確定被
      告丁○○有拿椅子打被害人的動作」等語（原審卷第一百
      六十五頁至第一百七十三頁）。是被告丁○○係於被告丙○○動手毆打被害人之行為中，基於相互之認識，以共同
      犯罪之意思而參與加入，其就被告丙○○前階段傷害被害
      人部分，互有意思聯絡及行為分擔。然按共同正犯之所以
      應對其他共同正犯所實施之行為負其全部責任者，以就其
      行為有犯意之聯絡為限，若他犯所實施之行為，超越原犯
      意聯絡之範圍，而為其所難預見者，則僅應就其所知之程
      度，令負責任，未可概以共同正犯論（最高法院五十年台
      上字第一○六○號判例意旨參照）。被告丁○○自始堅決
      否認目睹被告丙○○持刀刺被害人，或續於麵店外參與殺
      害被害人之行為，而證人林慶勳於原審審理時亦證稱：「
      （問：你說看到甲○○有拉死者讓丙○○刺，當時丁○○
      有何動作或言語？）沒有。」等語；證人林張美女於原審
      審理時則證稱：「我當時有看到她（丁○○）拿椅子出去
      ，但是沒有看到她打人」等語；證人即同案被告丙○○於
      原審審理中具結證述：「被告丁○○在店內時在我右前側
      ，我右手伸到後面子口袋，拿刀子出來的動作她應該看不
      到、我跑出店外後，甲○○也追出來，我沒有看到丁○○
      何時出來、在店外我沒有看到丁○○做何動作，是後來我
      退到後面，才看到丁○○站在店門口，距離被害人倒地位
      置約二間店面之遠」等語（原審卷第二百十八頁至第二百
      二十頁）；證人即同案被告甲○○於原審審理時證稱：「
      我到店外時看到被告丁○○站在門口，沒有衝到被害人身
      邊，她距離被害人約就訊台至法台後面的距離」等語一致
      ，從前揭證言均未能證明被告丁○○於持木椅攻擊被害人
      之際，已看見被告丙○○持刀刺被害人之行為，亦未在店
      外參與被告丙○○、甲○○共同以刀殺害被害人之行為或
      犯意聯絡，是被告丁○○於本案所為，應僅係出於與被告
      丙○○共同傷害被害人之主觀意思，對之後被告丙○○、
      甲○○將致被害人死亡之結果，尚無認識。至檢察官就被
      告丁○○部分上訴意旨雖以：被告丁○○於警詢中已供稱
      其於店內有拉住被害人之手，且有看到被告丙○○手持刀
      猛刺被害人，又看到被告丙○○、甲○○一起追出店外追
      打被害人，被告丁○○可報警或制止被告丙○○、甲○○
      上開行為，以防止被害人之死亡，不此之圖，竟持椅子毆
      擊被害人，阻止被害人之逃跑或反抗，甚至因而喪失逃跑
      機會，應認被告丁○○已參與殺人之部分行為云云。惟查
      ：被告丁○○於警詢之陳述，不具證據能力，已見前述，
      而其於偵查中供稱：「我們本來在吃麵，我爸跟他的朋友
      綽號阿志（甲○○）先到的，我後到。我爸當時因不滿意
      麵店老闆娘的態度，就把麵甩在地上，湯汁就噴到死者，
      死者就站起來罵，我爸有跟他說對不起，他就說對不起就
      能算了喔，然後我父親說不然要怎樣，兩人就發生爭執。
      我當時站在我爸跟他的中間，死者要把我推開，我爸以為
      他在調戲我，就打起來，還打到外面去，我當時拿起木椅
      子用意是要把他們倆隔開，我站在麵店門口剛好看到旁邊
      有木椅子，我就把它拿起來，要把他們隔開，但沒有把他
      們隔開，可能因為拉扯的力量有打到人，但不確定是打到
      誰。我沒有看到我爸拿刀出來，但是我看到一堆血，我不
      知道那刀是誰的。」（前揭偵查卷第八十四頁），並未陳
      稱其看見被告丙○○持刀刺向被害人，則其在未確知被害
      人遭被告丙○○刺傷下，自無預見被告丙○○、甲○○將
      共同殺害被害人之可能，縱其未及時報警或及時阻止被告
      丙○○、甲○○行兇，亦不足以遽為認定其與被告丙○○
      、甲○○有殺人之犯意聯絡。再者依被告丁○○上開陳述
      ，因被告丙○○與被害人因細故而起爭執，進而互毆，被
      告丁○○為護其父，乃持椅毆擊被害人，毆擊當時並不知
      被告丙○○已持刀刺殺被害人，稽其本意殊無阻止被害人
      逃跑或反抗之主觀犯意，此亦難遽認被告丙○○之持刀殺
      人行為間有行為之分擔。要之，檢察官此部分上訴意旨，
      純屬理想推測之詞，殊非可取。
（五）按刑法上之殺人罪，以行為人主觀上有戕害他人性命之決
      意，客觀上亦有實施殺害之行為，為其構成要件。而殺人
      與傷害致人於死之區別，本視加害人有無殺人之犯意為斷
      ，被害人所受傷害之程度及部位，固不能據為認定有無殺
      人犯意之唯一標準，但被害人所受傷害之程度、部位，及
      加害人下手情形如何，於審究犯意方面，仍不失為重要參
      考（最高法院二十年非字第一○四號判例意旨參照）。次
      按共同正犯之成立，祇須具有犯意之聯絡，行為之分擔，
      既不問犯罪動機起於何人，亦不必每一階段犯行，均經參
      與；共同實施犯罪行為之人，在合同意思範圍內，各自分
      擔犯罪行為之一部，相互利用他人之行為，以達其犯罪之
      目的者，即應對於全部所發生之結果，共同負責；共同正
      犯間，非僅就其自己實施之行為負其責任，並在犯意聯絡
      之範圍內，對於他共同正犯所實施之行為，亦應共同負責
      ；又共同正犯不限於事前有協議，即僅於行為當時有共同
      犯意之聯絡者亦屬之，且表示之方法，不以明示通謀為必
      要，即相互間有默示之合致亦無不可，此有最高法院三十
      四年度上字第八六二號、二十八年度上字第三一一○號、
      三十二年度上字第一九○五號、七十三年度台上字第二三
      六四號及三十年度上字第八七○號判例意旨足參。本件被
      告丙○○於前揭時在麵店初起口角爭執不久，在店內就已
      持刀刺中被害人，復至店外續持刀刺被害人頭、胸部數刀
      等情，業據被告丙○○於原審羈押訊問、九十七年二月十
      四日檢察官以證人身分偵訊時、原審準備程序時自承在卷
      ，復於原審審理時具結證稱：「被害人沒有拿武器、在店
      內我只是比一比要嚇被害人，在店內知道有刺到被害人、
      『（問：既然如此，為何在店外不是跑，而是拿刀刺被害
      人？）因為當時我不知道該怎麼做。』」等語明確，並經
      證人林慶勳證述如前，此部分事實堪以認定。又依前揭證
      人及同案被告一致陳述，被害人係第一個跑出店外之人，
      且依卷附現場店內照片所示，店內即有被害人血跡滴落情
      形，顯見被害人因在店內已遭被告丙○○以刀刺傷，故逃
      至店外，被告丙○○、甲○○乃從後追及至明。而頭部、
      胸部屬維繫人體生命之重要部位，若持尖刀猛力揮刺他人
      上開部位，足以發生死亡結果，此為一般人所可預知，被
      告丙○○、甲○○為具一般智識成年人，對此實難諉為不
      知。觀諸被害人所受傷勢以人體正面受刀刺為主，身上七
      處刀傷，其中額頂部切痕七公分，有拖刀痕，深及頭皮下
      、左胸一處，長約三點九公分，深約七公分；由左往右、
      由前往後、由上往下刺及左第二肋間，傷及主動脈，造成
      心包膜出血及左側血胸和左肺上葉刺創、右胸一處，長約
      四公分，深約三公分；由右往左、由前往後、由上往下，
      傷及胸骨、左上手臂一處，長約五公分，深約七公分，傷
      及左肱骨及動脈、右上手臂一處，長約三公分，深約三公
      分，有拖刀痕等情，足見被告丙○○持刀刺擊被害人時，
      下手力道猛烈，毫不留情。本件被告丙○○初因麵湯濺灑
      被害人衣物之細故與被害人口角，嗣在店內發生肢體衝突
      ，被告丙○○取出折疊刀刺及被害人，被害人亦已逃出店
      外，被告丙○○猶不罷手，尚追至店外，復由被告甲○○
      自後抓住被害人雙手臂，任由被告丙○○續以刀刺被害人
      頭部、胸部等生命之重要部位，益證被告丙○○、甲○○
      欲致被害人於死之客觀事證甚為明確，其等二人具有殺人
      之故意，彼此間並有默示之合致及行為之分擔至為灼然。
      被告丙○○、甲○○前開所辯，無非事後避重就輕，圖卸
      之詞，不足採信。至被告丙○○辯稱曾請附近店家打電話
      叫救護車云云，惟被告丙○○自承隨身攜有行動電話，若
      有救治被害人之真意，理當自行撥打電話請救護車前來，
      竟捨此不為，顯見其對是否確有救護車前往救護被害人，
      並非在意，自不足以影響本件犯罪之認定。另被告甲○○
      請求調閱臺北縣樹林市○○街○段三十二號、四十二號前
      監視錄影畫面一節，前業經臺北縣政府警察局樹林分局以
      初步勘察報告載明上開路段三十二號前之監視器因道路拓
      寬工程無法使用、四十二號前之監視器三支均未照到馬路
      情形，有上開勘察報告所附車牌號碼九Ｎ─九四一五號自
      用小客車逃逸路線監視器調閱一覽表在卷為憑，自無再為
      調閱之必要，附此敘明。
（六）綜上所述，本案事證俱臻明確，被告丙○○、甲○○之殺
      人犯行、被告丁○○之傷害犯行均堪認定，應依法論科。
二、核被告丙○○、甲○○所為，均係犯刑法第二百七十一條第
    一項之殺人罪。被告丁○○所為，係犯刑法第二百七十七條
    第一項之傷害罪。被告甲○○就上開殺人犯行、被告丁○○
    就上開傷害犯行，各與被告丙○○有犯意聯絡及行為分擔，
    均為共同正犯。公訴意旨認丁○○係涉犯刑法第二百七十一
    條第一項之殺人罪嫌，洵有未洽，惟其基本社會事實同一，
    爰變更起訴法條。又被告三人各有如事實欄一所載刑事科刑
    及執行情形，有臺灣高等法院被告前案紀錄表各一份在卷可
    按，其於有期徒刑執行完畢後，五年以內故意再犯本件有期
    徒刑以上之罪，均為累犯，除被告丙○○、甲○○所犯殺人
    罪法定刑為死刑、無期徒刑部分不得加重外，均應依刑法第
    四十七條第一項規定加重其刑。
三、原審認被告丙○○、甲○○罪證明確，依刑法第二十八條、
    第二百七十一條第一項、第四十七條第一項、第三十七條第
    二項、第三十八條第一項第二款之規定，審酌被告丙○○、
    甲○○僅因細故，即將其傷害被害人犯意提昇為殺人犯意，
    並與被告甲○○聯手殺害被害人，手段暴戾，奪取被害人寶
    貴生命，對被害人家屬造成無可彌補之傷痛，且被告甲○○
    未賠償被害人家屬，另被告丙○○雖與被害人家屬達成和解
    ，有和解書一份在卷可稽（見原審卷第一百十四頁），然被
    告丙○○為主要行兇之人，且一再以遭被害人追打飾詞辯解
    ，未能坦承犯行，及被告丙○○前即有傷害致死前科，此有
    臺灣高等法院被告前案紀錄表附卷為憑，其再犯本件殺人犯
    罪，顯見其素行不良，個性衝動，未知悔改等一切情狀，分
    別就被告丙○○量處有期徒刑拾伍年，被告甲○○量處有期
    徒刑拾年貳月。又被告丙○○、甲○○所犯殺人罪部分，依
    其犯罪之性質，認有褫奪公權之必要，併各宣告褫奪公權八
    年、六年。扣案之折疊刀一支，為共犯即被告丙○○所有，
    供實施本件傷害及殺人犯行所用之物，均據被告丙○○供承
    在卷，爰均依刑法第三十八條第一項第二款宣告沒收。認事
    用法，核無不合，量刑亦屬妥適，被告丙○○上訴意旨空言
    否認有殺人犯意；被告甲○○上訴意旨空言否認犯罪；檢察
    官上訴意旨徒以原審量刑過輕，任意指摘原判決此部分不當
    ，均為無理由，皆應予駁回。
四、原審就被告丁○○部分，據以論科，固非無見，惟原判決既
    認被告丁○○與被告丙○○、甲○○間並無殺人之犯意聯絡
    與行為分擔，而於判決主文第三項竟對被告丁○○量處主刑
    下，亦諭知「扣案折疊刀壹把沒收」，與其他被告同，於法
    自有未合，檢察官上訴意旨，仍執陳詞，率認被告丁○○與
    被告丙○○、甲○○有共同殺人犯意聯絡與行為分擔，雖非
    有理，惟原判決此部分既有上開可議之處，自屬無可維持，
    應由本院就此部分予以撤銷改判。爰審酌被告丁○○見其父
    即被告丙○○因細故殺人，不思勸解，竟加入共同執椅毆人
    ，嗣後偕其父被告丙○○與被害人家屬達成和解（未撤回告
    訴）暨被告丁○○犯罪之方法、手段、犯後態度等一切情狀
    ，量處有期徒刑伍月，並諭知如易科罰金，以新臺幣壹仟元
    折算壹日之折算標準。
五、被告丙○○聲請傳訊證人林慶勳並與被告丙○○對質；被告
    甲○○聲請傳訊證人林慶勳並予以測謊，因證人林慶勳業經
    原審予以傳訊，證人林慶勳到庭證述，並經被告丙○○、甲○○之辯護人及檢察官交互詰問（原審卷第一百六十三頁至
    第一百七十五頁），證人林慶勳，已陳述明確，別無訊問必
    要，依刑事訴訟法第一百九十六條之規定，自不得再行傳喚
    ，亦無予以測謊之必要，被告丙○○、甲○○上開聲請，核
    無必要，應予駁回。又被告甲○○聲請勘驗現場；被告丙○○聲請傳喚其友人陳有信及將警方現場採集之血液送驗 DNA
    ，因上開聲請調查事項與待證事實無必要關聯，核無必要，
    亦應駁回。
據上論斷，應依刑事訴訟法第三百六十八條、第三百六十九條第
一項前段、第三百六十四條、第二百九十九條第一項前段、第三
百條，刑法第二十八條、第二百七十七條第一項、第四十七條第
一項、第四十一條第一項前段，刑法施行法第一條之一第一項、
第二項前段，判決如主文。
本案經檢察官周誠南到庭執行職務。
中    華    民    國    97    年    12    月    2     日
                  刑事第三庭  審判長法  官  蔡秀雄
                                    法  官  謝靜恒
                                    法  官  許文章
以上正本證明與原本無異。
殺人部分如不服本判決，應於收受送達後10日內向本院提出上訴
書狀，其未敘述上訴之理由者並得於提起上訴後10日內向本院補
提理由書（均須按他造當事人之人數附繕本）「切勿逕送上級法
院」。
傷害部分不得上訴。
                                    書記官  蔡慧娟
中    華    民    國    97    年    12    月    2     日
附錄：本案論罪科刑法條全文
刑法第271條
殺人者，處死刑、無期徒刑或十年以上有期徒刑。
前項之未遂犯罰之。
預備犯第一項之罪者，處二年以下有期徒刑。
刑法第277條
傷害人之身體或健康者，處三年以下有期徒刑、拘役或一千元以
下罰金。
犯前項之罪因而致人於死者，處無期徒刑或七年以上有期徒刑；
致重傷者，處三年以上十年以下有期徒刑。


司法院資訊處製作；財團法人民間司法改革基金會備份。
